臺灣新竹地方法院刑事判決　　　　　　　　　　　　　　九十一年度易字第八三號
　　公　訴　人　臺灣新竹地方法院檢察署檢察官
　　被　　　告　乙○
右列被告因違反保護令等案件，經檢察官提起公訴（九十年度偵字第六九二六號），
本院判決如左︰
    主  文
乙○違反法院依家庭暴力防治法第十五條所為禁止實施家庭暴力行為之裁定，處拘役
伍拾日，如易科罰金，以百元折算壹日。
    事  實
一、乙○係甲○○之夫，二人具有家庭暴力防治法第三條第一款所定之家庭成員關係
    ，因乙○曾於民國八十八及九十年間數次毆打甲○○而實施家庭暴力之事實，經
    甲○○聲請核發民事暫時保護令，本院於九十年九月十九日以九十年度暫家護字
    第二六八號核發禁止其對甲○○實施身體上或精神上不法侵害行為之民事暫時保
    護令，該民事暫時保護令於九十年九月二十九日送達予乙○，乙○竟不知悔改、
    警惕，基於違反該民事暫時保護令及傷害之犯意，於九十年十一月二十一日晚間
    九時三十分許，因不滿甲○○抱怨電視機音量太大，並關閉電視機之電源，遂在
    新竹市○○路○段七十三號七樓之住處，與甲○○發生爭執，二人來回推動置放
    於可旋轉電視座上之電視，乙○復出手以手肘毆打甲○○之下顎及臉頰，致甲○
    ○臉部受有多處擦傷，而違反上開民事暫時保護令所為禁止實施家庭暴力行為。
二、案經甲○○訴由新竹市警察局第二分局報告臺灣新竹地方法院檢察署檢察官偵查
    起訴。
    理  由
一、訊據被告乙○否認於右揭時地毆打告訴人甲○○之犯行，辯稱：當時甲○○推倒
    電視，他上前扶住電視，後來甲○○撞到他的身體，並未曾毆打甲○○，縱使他
    因此打到甲○○，亦可視為正當防護、防止災害發生之措施等語。然查：
  （一）被告與告訴人為夫妻關係，告訴人前因遭受被告實施不法侵害行為，經本院
        以九十年度暫家護第二六八號核發民事暫時保護令，禁止被告對告訴人實施
        身體或精神上不法侵害行為，該民事暫時保護令已於九十年九月二十九日送
        達於被告，有上開民事暫時保護令及送達證書影本各一件附卷可參。
  （二）證人即被告與告訴人之女陶玟君於本院審理時證稱，九十年十一月二十一日
        父親看電視開得太大聲，母親要父親開小聲一點，父親不要，二人因此吵起
        來，把家中可以旋轉的電視推來推去，父親遂故意用手肘打母親的臉，母親
        的臉部因此受傷，她後來檔在中間勸阻等情，核與告訴人指訴情節相符，且
        陶玟君同為被告與告訴人之女，並無誣陷被告之必要，證言應堪採信。
  （三）告訴人於九十年十一月二十一日晚間至行政院衛生署新竹醫院急診，經診斷
        受有臉部多處擦傷之事實，亦有該院於九十年十一月二十二日出具之甲種診
        斷證明書一紙在卷可按。
  （四）被告雖提出數位錄音資料，欲證明告訴人承認當日曾將家中電視機推倒，及
        陶玟君無法確定被告於該日曾毆打告訴人之事實，然經本院當庭勘驗之結果
        ，均為被告預設問題誘導告訴人回答之內容，實無法作為有利於被告之認定
        。
  （五）依上述證據，足以證明被告於右揭時地以手肘毆打告訴人，致告訴人受傷之
        事實，又所謂正當防衛，以對於現在不法之侵害為要件，依證人陶玟君之證
        詞，告訴人並未對被告施以任何不法之侵害，被告即先行出手毆打告訴人，
        實與正當防衛之情形有間，再者，緊急避難行為，係以自己或他人之生命、
        身體、自由、財產猝遇危難之際，非侵害他人法益別無救護之途，為必要之
        條件，被告與告訴人僅因細故發生爭執，並無任何緊急危難情狀之存在，自
        與緊急避難行為之構成要件不符，被告辯詞核與事實不符，顯屬事後卸責之
        詞，殊難採信。
        綜上所述，本件事證已臻明確，被告犯行洵堪認定，應依法論科。
二、核被告乙○所為，係犯家庭暴力防治法第五十條第一款之違反保護令罪、刑法第
    二百七十七條第一項之傷害罪。被告係以一傷害行為，同時觸犯違反保護令罪及
    傷害罪二罪名，為想像競合犯，應從一重依違反保護令罪處斷。又本院嗣於九十
    年十一月一日以九十年度家護字第二三三號核發民事通常保護令，於九十年十一
    月二十六日送達於被告，有民事通常保護令及送達證書影本各一件附卷可稽，是
    被告於九十年十一月二十一日毆打告訴人時，尚未收受前開民事通常保護令，所
    為係違反本院依家庭暴力防治法第十五條所為民事暫時保護令之裁定，公訴人認
    係違反該民事通常保護令，容有誤會，附此敘明。爰審酌被告僅因細故即出手毆
    打告訴人，實為不該，及被告與告訴人係配偶關係，前因不法侵害告訴人之身體
，經本院核發民事暫時保護令後，仍無視該保護令之存在，再次傷害告訴人，及
    告訴人所受傷勢並非嚴重，暨被告犯後未坦認犯行，態度不佳等一切情狀，量處
    如主文所示之刑，並諭知易科罰金之折算標準，以資懲儆。
據上論斷，應依刑事訴訟法第二百九十九條第一項前段，家庭暴力防治法第五十條第
一款，刑法第十一條前段、第二百七十七條第一項、第五十五條、第四十一條第一項
前段，罰金罰鍰提高標準條例第一條前段、第二條，判決如主文。
本案經檢察官吳金棟到庭執行職務。
中      華      民      國    九十一    年     三     月    二十七     日
                                 臺灣新竹地方法院刑事第二庭
                                     法  官   雷  雅  雯
右正本證明與原本無異。
如不服本判決，應於判決送達後十日內向本院提出上訴狀( 應附繕本 )，上訴於臺灣
高等法院。
                                     書記官   汪  淑  菁
中      華      民      國    九十一    年     三     月    二十七     日
附錄本判決論罪之法條：
家庭暴力防治法第五十條第一款：
違反法院第十三條、第十五條所為之下列裁定者，為本法所稱之違反保護令罪，處三
年以下有期徒刑、拘役或科或併科新台幣十萬元以下罰金：
一、禁止實施家庭暴力行為。
中華民國刑法第二百七十七條第一項：
傷害人之身體或健康者，處三年以下有期徒刑、拘役或一千元以下罰金。
